臺灣基隆地方法院民事裁定　　　　　　 100年度監宣字第44號
聲　請　人　白朝福
　　　　　　白朝金
共同代理人　成介之律師
相對人即受
監護宣告人　白朝元
利害關係人　吳欣蕙
代　理　人　賴芳玉律師
上列聲請人聲請對相對人監護宣告事件，本院裁定如下：
    主    文
宣告白朝元（男，民國○○○年○月○日生，身分證統一編號：
Ｚ000000000號）為受監護宣告之人。
選定白朝福（男，民國○○○年○月○○日生，身分證統一編號
：Ｚ000000000號）、吳欣蕙（女，民國○○○年○月
○○日生，身分證統一編號：Ｚ000000000號）為受監
護宣告之人之共同監護人。
指定白朝金（男，民國○○○年○月○日生，身分證統一編號：
Ｚ000000000號）為會同開具財產清冊之人。
聲請費用由受監護宣告之人負擔。
    理    由
一、聲請意旨略以：聲請人白朝福、白朝金為相對人白朝元之兄
    弟，因相對人罹患腦缺氧損傷、四肢麻痺及他痙攣等疾病，
    行動不便，生活無法自理，目前於行政院衛生署基隆醫院附
    設護理之家休養，已達不能為意思表示或受意思表示之程度
    ，為此聲請對相對人為監護之宣告，並聲請選定聲請人白朝
    福、白朝金為監護人及指定白桂淑為會同開具財產清冊之人
    等語。
二、按對於因精神障礙或其他心智缺陷，致不能為意思表示或受
    意思表示，或不能辨識其意思表示之效果者，法院得因本人
    、配偶、四親等內之親屬、最近一年有同居事實之其他親屬
    、檢察官、主管機關或社會福利機構之聲請，為監護之宣告
    ，民法第14條第1項定有明文。經查：聲請人主張之前揭事
    實，業據其提出戶籍謄本、衛生署基隆醫院診斷證明書、中
    華民國身心障礙手冊為證；又經本院在鑑定人即長庚醫療財
    團法人基隆長庚紀念醫院陳枻志醫師前訊問相對人時，相對
    人口戴氧氣筒，躺於病床上，就本院詢問姓名、有無配偶、
    子女等簡易問題，可以簡短回答，並能依指示為抬手、抬腳
    等動作，但對更進一步之詢問，則顯現說話吃力，言語模糊
    不清而無法辨識其所言之情，有本院民國100年6月23日訊問
    筆錄及照片3張在卷可稽，且其精神狀態經鑑定結果，略以
    ：白員（即相對人）於99年4月28日因突發性心跳停止，導
    致缺氧性腦部病變，造成腦部功能嚴重受損，嗣雖已脫離立
    即之生命危險，但認知功能缺損，語言表達功能缺損，對時
    間、地方及人物之適當辨識能力缺損，肢體呈現癱瘓無法行
    走，日常生活無法自理，需完全仰賴專人照顧，其病情持續
    至今，並未有明顯改善。經檢查結果，其身體狀態：臥床，
    無法行走；其精神狀態：對外界事務之適當知覺理會能力嚴
    重缺損，接受、維持及保存外界訊息之能力嚴重缺損，語言
    表達功能缺損，口齒不清，無適當臉部表情變化及明顯憂鬱
    或高亢情緒；其日常生活狀況：日常生活需完全依賴專人長
    期養護，亦無經濟活動能力，且言語表達功能缺損，無法與
    人正常溝通。綜上所述，依白員之過去生活史、疾病史、身
    體檢查及精神狀態檢查結果，其目前因「重度失智症」，致
    其為意思表示或受意思表示及辨識其意思表示效果之能力，
    已達「完全不能」之程度等語，有長庚醫療財團法人基隆長
    庚紀念醫院100年7月4日（100）長庚院基法字第136號函附
    精神鑑定報告書乙件在卷可按。綜合上情，足認相對人確因
    心智缺陷，已達不能為意思表示或受意思表示之程度。從而
    ，聲請人聲請對相對人為監護之宣告，為有理由，應予准許
    。
三、次按受監護宣告之人應置監護人；法院為監護之宣告時，應
    依職權就配偶、四親等內之親屬、最近一年有同居事實之其
    他親屬、主管機關、社會福利機構或其他適當之人選定一人
    或數人為監護人，並同時指定會同開具財產清冊之人；法院
    選定監護人時，應依受監護宣告之人之最佳利益，優先考量
    受監護宣告之人之意見，審酌一切情狀，並注意下列事項：
    一受監護宣告之人之身心狀態與生活及財產狀況。二受監護
    宣告之人與其配偶、子女或其他共同生活之人間之情感狀況
    。三監護人之職業、經歷、意見及其與受監護宣告之人之利
    害關係。四法人為監護人時，其事業之種類與內容，法人及
    其代表人與受監護宣告之人之利害關係，民法第1110條、第
    1111條第1項及第1111條之1分別定有明文。經查：
  (一)本件聲請人、利害關係人吳欣蕙即相對人之妻均有意願擔任
    相對人之監護人，經本院依職權囑託新北市政府社會局、基
    隆市政府社會局就聲請人、利害關係人吳欣蕙進行訪視，訪
    視結果為：
  1.就聲請人白朝金方面：其已婚育有2子，於行政院農委會水
    土保持局臺北分局擔任正工程師兼課長，其妻於臺北市水源
    特定區管理局工作，其長子、次子分別就讀大學及國中，經
    濟狀況穩定、無負債，聲請人白朝金表示案主（即相對人）
    住院期間，案妻（即利害關係人吳欣蕙）僅偶爾探視，案妻
    於案主病後保管其證件及現金，但無意願繳交任何費用，案
    主醫療支出及出院後生活照顧均由案主兄姊分攤繳納，案主
    仍需長期照顧，未來花費龐大，案主兄姊恐無力長期協助，
    期能運用案主自身財務支付醫療及照顧費用，且聲請人白朝
    金表示擔心案妻將案主財產變賣後未用於照顧案主，遂有意
    願擔任案主監護人與會同開具財產清冊之人，以利案主恢復
    健康及病況穩定，有新北市政府社會局100年8月10日北社工
    字第1001047189號函附個案處理報告在卷可參。
  2.就聲請人白朝福方面：其目前擔任貨櫃廠理貨員，每月收支
    為33,000元，其為本件監護宣告聲請動機，係自相對人病發
    送醫至今開銷約100萬元，相對人之妻僅支付18,000元，且
    不願簽署入住護理之家之契約書，其薪資約2萬餘元，經濟
    及時間有限，又要照顧1幼兒，由聲請人及兄姊4人輪流探視
    相對人，給予家庭及精神支持；與相對人的互動關係：每週
    替相對人拍打翻身、送衣物及營養品、入住護理之家契約書
    主要簽署人及聯絡人、繳付每月4萬餘元照護費用；擔任監
    護人之動機：相對人妻子未盡照顧義務，重要文件不願出面
    簽署，相對人入住護理之家養護費用未支付；未來對相對人
    的照護計畫及計畫執行評估：相對人需長期入住護理之家，
    讓專業護理人員照顧，不適合轉往其他機構，因相對人病情
    隨時有變化，可爭取時間就近治療，予妥適穩當照護，未來
    若成為監護人將安排醫療照護服務，且聲請人白朝福及兄姊
    可輪流協助，全心全意處理相對人一切事宜，每月基本養護
    費用45,000元，暫由相對人保險費支付，相對人財源用罄，
    聲請人及兄姊後續負責一切開銷，評估照護計畫可行，因經
    濟及人力充裕，相對人兄姊願意承擔長期支付相對人養護費
    用；綜合建議：聲請人白朝福目前身體狀況良好，妥適安排
    相對人入住護理之家，相對人兄姊每週至護理之家探視，長
    期給予相對人較多家庭支持，人力及經濟各方資源也較豐富
    ，評估相對人經濟及家庭資源支持系統、情感維護健全，相
    對人妻子因工作及小孩因素，較無時間探視相對人，相對人
    妻子及兄姊應同心配合，積極加入家庭支持系統內，予相對
    人多方照顧支持，才能達成最佳效益，有基隆市政府基府社
    長貳字第1000173510號函附成年人之監護及輔助事件訪視評
    估報告附卷足參。
  3.就利害關係人吳欣蕙方面：其現年31歲，於核四廠工作，工
    作狀況穩定，經他人介紹認識案夫（即相對人）進而結婚並
    育有1女，家中支出多由案夫負擔，故案主對於案夫相關財
    產一事多不清楚，案夫現年39歲，生病前於臺灣航電從事倉
    管工作，工作狀況穩定，因心臟病發致腦部缺氧性損傷，生
    活無法自理，現入住署立基隆醫院附設養護中心，案主每星
    期均至醫院探望案夫3次，案主月收入2萬多元，尚需負擔自
    身及案女之生活費用，實無力再負擔案夫之醫療及照護費用
    ，案夫之相關資產案主亦無法運用，故案夫相關醫療及照護
    費用尚由案夫手足負擔，至保險業務員告知案主，案夫手足
    解除相關保單，案主才知案夫手足欲使用案夫之財產，目前
    尚有刑事案件在審理中；個案之身心及生活狀況：案主個性
    文靜憨厚，工作認真，對於案夫感情深厚，案女受照顧狀況
    良好，案主生活狀況單純，下班時間即返家照顧案女，有時
    間便至醫院探視案夫，案主現與案父母同住，生活狀況穩定
    ，案夫生活無法自理，目前居住於署立基隆醫院附設養護中
    心，由專業看護照顧，受照顧狀況穩定；案主之經濟狀況：
    案主現工作收入約2萬元，目前尚可支應自身及案女之生活
    費用，現無負債，故經濟狀況尚穩定，案主表示倘為案夫之
    監護人，案夫財產將用於其醫療照護及案女之教育費用部分
    ，故實可擔負照顧案夫之責，依案夫99年財稅資料顯示，其
    擁有動產約128萬2,080元，不動產公告價值約171萬3,405元
    ，故經濟狀況佳，足以負擔自身養護費用；親友資源部分：
    案主原生家庭給予案主精神支持及幫忙，對於案夫手足於案
    夫生病後之相關行為多有情緒，故非常支持及贊同案主監護
    案夫一事；個案職業、經歷及對於監護案夫之態度：案主長
    年均於核四廠工作，工作狀況穩定，生活及交友狀況單純，
    案夫目前狀況雖不佳，案主仍抱持案夫身體狀況會好轉的期
    待，案主亦有監護案夫之意願，案主與案夫尚育有1女，且
    案主對案夫有深厚之情感，案主期待可爭取案夫之監護權，
    有新北市政府社會局北社工字第1001286467號函附個案處理
    報告附卷可參。
  (二)本院參酌上開聲請人之主張及訪視結果，認聲請人、利害關
    係人吳欣蕙均有擔任監護人之意願。聲請人白朝福為相對人
    之兄，職校畢業，任職於中國貨櫃運輸股份有限公司，聲請
    人白朝金亦為相對人之兄，碩士學歷，任職於行政院農業委
    員會水土保持局臺北分局，利害關係人吳欣蕙則為相對人之
    配偶，二專畢業，任職於核能發電廠，皆具有充足之知識可
    勝任監護人之工作，且相對人生病前係與配偶即利害關係人
    吳欣蕙同住，並共有育有1女，彼此關係親密，相對人生病
    後則由聲請人負責實際照護相對人之責任，與相對人間之手
    足情誼亦濃厚，均可給予相對人情感上之支持，惟相對人之
    母已過世，相對人及聲請人同為繼承人，遺產部分雖已辦理
    繼承登記於相對人名下，然其等均為遺產之共有人，若由聲
    請人擔任監護人，日後就共有物之管理及處分事宜恐有利害
    衝突；另利害關係人吳欣蕙於相對人生病後並未負起實際照
    護相對人之責任，且除需工作維持收入外，尚須照顧年幼之
    女兒，時間有限，由其單獨擔任相對人之監護人，亦恐力不
    從心。是本院綜合上情，認聲請人及利害關係人吳欣蕙均不
    適合單獨擔任相對人之監護人，且因聲請人及利害關係人均
    為相對人之至親，為使相對人配偶及手足同心配合，共同加
    入家庭支持系統內，予相對人多方照顧支持，以達成相對人
    最佳效益，並使雙方可互相監督制衡，避免相對人之財產遭
    濫用，認由聲請人方面選一人與利害關係吳欣蕙共同擔任監
    護人，應符合受監護宣告之人之最佳利益，復參以聲請人白
    朝福與相對人同住基隆，且行政院衛生署基隆醫院附設護理
    之家長期照護委託護理契約書亦其簽署，由其擔任相對人監
    護人應較聲請人白朝金適合等情，爰依受監護宣告之人之最
    佳利益，選定聲請人白朝福、利害關係人吳欣蕙為共同監護
    人，並指定白朝金為會同開具財產清冊之人。日後如任一監
    護人就相對人之監護有不符相對人之最佳利益，或有顯不適
    任之情事，仍得依民法第1106條之1第1項之規定，聲請改定
    適當之監護人。另共同監護人白朝福、吳欣蕙應依據民法第
    1113條準用同法第1099條第1項之規定，對於受監護宣告之
    人即相對人之財產，會同白朝金於2個月內開具財產清冊，
    並陳報法院，併此敘明。
四、依民事訴訟法第608條第1項，裁定如主文。
中    華    民    國   100    年    11    月    3     日
                   家事法庭法  官  王美婷
以上正本係照原本作成。
如不服本裁定關於選定監護人及指定會同開具財產清冊之人等部
分，應於送達後十日內向本院提出抗告狀，並繳納抗告費新臺幣
1千元；其餘關於宣告監護之部分，不得抗告。
中    華    民    國   100    年    11    月    3     日
                           書記官  明祖斌